臺灣高等法院民事判決　　　　　　　　95年度上國易字第24號
上　訴　人　乙○○
訴訟代理人　王弘鑫律師
被　上訴人　台北縣永和市公所
法定代理人　甲○○
訴訟代理人　溫思廣律師
　　　　　　蘇清文律師
上列當事人間請求國家賠償事件，上訴人對於中華民國95年10月
19日臺灣板橋地方法院95年度國字第16號第一審判決提起上訴，
，本院於96年2月6日言詞辯論終結，判決如下：
    主  文
上訴駁回。
第二審訴訟費用由上訴人負擔。
    事  實
甲、上訴人方面：
壹、聲明：
一、原判決關於駁回上訴人後開第二項之訴部分廢棄。
二、上開廢棄部分，被上訴人應給付上訴人新台幣（以下同）30
    萬元及自起訴狀繕本送達翌日起至清償日止按年息百分之5
    計算之利息。
貳、陳述：除與原判決記載相同者外，補稱略以：
一、本件不主張國家賠償，主張被上訴人違反土地法第103條規
    定，違法終止租約，應賠償上訴人因而所受之損害。
二、92.10.9協議係不定期租賃。
三、上訴人已遷離。
乙、被上訴人方面：
壹、聲明：上訴駁回。
貳、陳述：除與原判決記載相同者外，補稱略以：
一、上訴人主張之租賃關係非屬租地建築房屋，並無土地法第10
    3條規定之適用。
    理  由
一、上訴人於原審主張本件無土地法第103條各款情形，被上訴
    人竟片面終止基地租約，顯違背法令，侵害上訴人之權利，
    依國家賠償法第2條第2項規定請求被上訴人賠償損害；於本
    院主張被上訴人違反土地法第103條規定，將本件基地收回
    ，被上訴人違法終止基地租約，請求被上訴人賠償損害，
    核係更正法律上之陳述，先予敘明。
二、上訴人主張：其於民國69年5月28日以新臺幣（下同）55萬
    元之價格，向訴外人林美雲購買門牌號碼台北縣永和市○○
    路91巷43弄2號房屋（下稱系爭房屋，基地坐落台北縣永和
    市○○段526地號土地）。上訴人於92年間向原法院起訴請
    求上訴人拆屋還地（原法院92年度重訴字第66號），嗣上訴
    人與被上訴人財政課長顏厥壤於92年10月9日簽訂和解契約
    ，約定上訴人向被上訴人承租系爭土地，每月租金5000元，
    每年1月及7月繳納。詎被上訴人於95年6月5日片面發函終止
    租約，並要求上訴人於同年6月30日前搬離。上訴人於92年
    10月9日與被上訴人簽具和解書，書明每月租金5000元，而
    無期限之約定，依法應屬不定期限租賃，上訴人雖自93 年4
    月開始陸續與被上訴人簽訂三次制式基地租賃契約，惟雙方
    之合意仍應為「不定期租賃契約」。被上訴人終止系爭基地
    租賃契約，違反土地法第103條規定，應賠償上訴人因而所
    受之損害：、購得系爭房屋之價金55萬元。、兩造簽具
    和解契約時，上訴人支付被上訴人之補償金44 萬7368元。
    、上訴人修繕房屋之費用計110萬元。以上合計209萬7368
    元，上訴人僅先請求被上訴人賠償30萬元。另被上訴人若比
    照「台北縣興建公共設施拆遷建築物補償自治條例」所訂標
    準，亦應賠償上訴人逾30萬元之損害，並聲明被上訴人應給
    付上訴人30萬元並加計遲延利息（上訴人於原審逾上開部分
    之請求，經原審判決上訴人敗訴確定。）被上訴人則以被上
    訴人前訴請上訴人拆屋還地（原法院92年度重訴字第66號）
    ，於該事件，兩造並未成立和解契約，上訴人依上開事件判
    決內容給付相當於租金之不當得利、利息及裁判費。嗣上訴
    人向被上訴人承租系爭土地租期自95年1月1日至同年6月30
    日，係定期租賃。又上訴人系爭房屋係違章建築，被上訴人
    出租土地予上訴人亦非基於租地建築房屋之目的，本件並無
    土地法第103條規定適用之餘地。又上訴人所引「台北縣興
    建公共設施拆遷建築物補償自治條例」限於合法之建築物等
    語。
    （原審就上開部分為上訴人敗訴之判決，上訴人提起上訴。
    ）
三、查上訴人於69年5月28日，以55萬元價格向林美雲購買系爭
    房屋，並於69年6月18日為房屋稅籍名義變更。被上訴人於
    92年間以上訴人系爭房屋無權占用台北縣永和市所有，由被
    上訴人管理之永和市○○段526地號土地，訴請上訴人拆屋
    還地等，經原法院以93年2月17日92年度重訴字第66號判決
    上訴人應將坐落系爭土地如該判決附圖所示C部分面積73.51
    平方公尺上之系爭建物拆除，將土地返還被上訴人；上訴人
    應給付被上訴人37萬0496元及利息，暨自92年2月1日起至交
    還前開土地之日止，按月給付被上訴人5789元。兩造於93
    年4月簽訂永和市有基地租賃契約書，由上訴人向被上訴人
    承租系爭526地號土地面積73.51平方公尺，租期自93年4月1
    日至93年12月31日，租金每月5789元；另於94.1.1續訂租約
    ，租期自94.1.1至94.12.31，其餘內容同前；於95.1.1復續
    訂租約，租期自95.1.1至同年6月30日。被上訴人以95年6月
    5日北縣永財字第0950017976號函通知上訴人，謂上訴人承
    租之土地於95.6.30到期，該土地將收回自用，請上訴人於
    到期後搬離交還等情，有上訴人提出之買賣契約書、移轉契
    約書、被上訴人上開函、基地租約及被上訴人提出之基地租
    約、原法院上開判決等可稽（見原審卷第11-14、16、41-51
    、58-79頁），且為兩造所不爭執，堪認為真正。
四、上訴人主張兩造於92年10月9日簽訂和解契約，約定上訴人
    向被上訴人承租系爭土地，每月租金5000元，而無期限之約
    定，依法應屬不定期限租賃，上訴人雖自93年4月開始，陸
    續與被上訴人簽訂三次制式基地租賃契約，惟雙方之合意仍
    應為「不定期租賃契約」。被上訴人於95年6月5日片面發函
    終止租約，違反土地法第103條規定，應賠償上訴人因而所
    受之損害30萬元云云。被上訴人則以上開情詞置辯。茲審酌
    上訴人之主張是否有理由：
(一)、上訴人以原證4主張被上訴人財政課長顏厥壤代表被上訴人
    與之訂立和解契約，被上訴人應負表見代理之責云云。
    查原證4（原審卷第15頁）固有被上訴人財政課長顏厥壤之
    簽名，惟其所載日期係92.10.9，而上開被上訴人訴請上訴
    人拆屋還地事件，經原法院於93年2月17日判決上訴人拆屋
    還地，並給付不當得利，已如上述，該事件為一審判決確定
    ，為兩造所不爭執（見本院卷第27頁背面）。若上訴人主張
    兩造於92.10.9簽訂和解契約，約定上訴人向被上訴人承租
    系爭土地，每月租金5000元，為不定期限租賃乙節屬實，則
    上訴人焉會不向法院陳報該情，而甘受敗訴判決？是上訴人
    此部分主張，顯與事理有違，不足採。況證人顏厥壤於原審
    證稱「我們市公所請求拆屋還地，當時法院的法官有叫原告
    跟我們市公所協商，市長就指派我跟原告協商的工作，這只
    是個方案而已，並不是和解的證明，…我們以公文答覆原告
    ，我們不同意這個協議方案，後來就由法院判決拆屋還地，
    …」等情（見原審卷第95頁），又上訴人確於92.9.19向被
    上訴人申請以每月5000元承租系爭土地等情，被上訴人以
    92.9.25 北縣永財字第0920028808號函復該所將依法院訴訟
    程序辦理，有被上訴人提出之上訴人92年9月19日申請書及
    被上訴人92年9月25日函可稽（見原審卷第90-91頁），是益
    證上訴人所提原證4，僅係上訴人所提協議方案，並非兩造
    成立和解。
(二)、上訴人於受敗訴判決後之93年4月1日與被上訴人訂立基地租
    賃契約，租期自93.4.1至93年12月31日；嗣於94.1.1續租，
    租期自94年1月1日起至94年12月31日止，租期屆滿，復於
    95.1.1續租，租期自95年1月1日起至95年6月30日止，已如
    上述，是兩造間所訂租約均為定期租賃。則被上訴人於租期
    屆滿前以95年6月5日北縣永財字第0950017976號函通知上訴
    人系爭土地將收回自用，請上訴人於租約屆滿時騰空系爭土
    地交還，自無違背土地法第103條之規定。
(三)、從而，上訴人以被上訴人違背土地法第103條規定，致其受
    有損害為由，請求被上訴人賠償損害30萬元並加計遲延利息
    ，自屬無據，應予駁回。
五、綜上所述，上訴人主張為不足採，上訴人請求被上訴人賠償
    損害，給付30萬元並加計遲延利息為無理由，不應准許。
    原審就上開部分，為上訴人敗訴之判決，並無不合。上訴意
    旨指摘原判決此部分不當，求予廢棄改判，為無理由，應予
    駁回。
六、本件事證已明，兩造其餘攻擊防禦方法，經核與本判決之結
    果不生影響，爰不一一論述。
七、據上論結，本件上訴為無理由，依民事訴訟法第449條第1項
    、第78條，判決如主文。
中　　華　　民　　國　　96　　年　　2　　月　　27 　日
　　　　　　　　　  民事第八庭
                    　  審判長 法　官 吳景源
　　　　　　　　　　           法　官 鄭威莉
　　　　　　　　　　           法　官 滕允潔
正本係照原本作成。
不得上訴。
中　　華　　民　　國　　96　　年　　3 　　月　　1 　　日
　　　　　　　　　　　　　     書記官 黃麗玲
